臺灣高雄地方法院民事判決　　　　　　　 94年度訴字第992號
原　　　告　國泰世華商業銀行股份有限公司
法定代理人　甲○○
訴訟代理人　乙○○
被　　　告　丙○○
當事人間請求清償借款事件，本院民國94年5月26日言詞辯論終
結，判決如下：
  主  文
被告應給付原告新台幣伍拾壹萬伍仟玖佰壹拾玖元，及其中新台
幣貳拾捌萬柒仟伍佰元部分，自民國94年4月22日起至清償日止
，按週年利率19.7%計算之利息；另其中新台幣貳拾萬零貳拾伍
元部分，自民國94年4月22日起至94年9月30日止，按月計收1.1%
之手續費，另逾期超過94年9月30日者，按週年利率19.7%計算之
利息。
訴訟費用由被告負擔。
  事實及理由
一、原台灣第一信託投資股份有限公司變更為匯通商業銀行股份
    有限公司；匯通商業銀行股份有限公司於民國91年6月3日變
    更為國泰商業銀行股份有限公司。又國泰商業銀行股份有限
    公司於92年6月26日經財政部核准正式與世華聯合商業銀行
    股份有限公司合併，國泰商業銀行股份有限公司為消滅銀行
    ，世華聯合商業銀行股份有限公司為存續銀行，世華聯合商
    業銀行股份有限公司並於92年10月27日經經濟部核准登記正
    式更名為國泰世華商業銀行股份有限公司，原國泰商業銀行
    股份有限公司暨原世華聯合商業銀行股份有限公司之權利義
    務關係由合併後存續並更名之國泰世華商業銀行股份有限公
    司依公司法第75條規定概括承受，有財政部92年4月24日台
    財融（二）字第0920028794號函及股份有限公司變更登記表
    各1紙在卷可稽，合先敘明。
二、原告主張：
（一）被告於92年9月29日與原告訂立信用卡使用契約，並領用
      卡號0000-0000-0000-0000號之ＶＩＳＡ信用卡使用，依
      約被告即得持原告核發之上開信用卡於原告之特約商店簽
      帳消費或向原告預借現金，而由原告代其清償簽帳款予特
      約商店，惟原告代被告清償之各月消費款及被告向原告預
      借之現金，被告應依原告寄送之信用卡消費帳單所指定之
      繳款截止日前向原告清償原告所代墊之消費款及預借之現
      金；或使用循環信用繳付最低應繳金額，而循環信用利息
      之計算，則係將每筆「得計入循環信用本金之帳款」，自
      各筆帳款入帳日，就該帳款之餘額以週年利率19.7%，按
      日計算至該筆帳款結清之日止；並約定被告如連續2期未
      繳付最低應繳金額或繳付款項未達原告所定最低應繳金額
      者，原告無須事先通知或催告，被告即喪失一切期限利益
      ，其債務視為全部到期。
（二）被告又於92年9月30日與原告約定，由原告以代償卡，卡
      號0000-0000-0000-0000號，代償被告積欠訴外人慶豐商
      業銀行之信用卡欠款共200,025，就該代償部分之利息及
      費用，計收方式係以代償後，前24個月內按月計收代償餘
      額1.1%計算之手續費，期間屆滿後，則按週年利率19.7計
      收利息。
（三）被告再於93年2月20日與原告成立簡易通信貸款契約，向
      原告貸款210,000元，約定借款期間5年，分60期清償，每
      月應清償之每月月付金為7,957元，繳納方式則併入信用
      卡帳單中與信用卡消費帳款一同繳納；如被告未依約於繳
      款期限前繳款或未繳足月付金時，原告得將未繳金額之本
      金部分，或經原告主張視為到期之本金部分，按信用卡循
      環利率即週年利率19.7%計算計收利息；並約定倘為延遲
      繳款經原告主張暫停被告信用卡權利時，被告即喪失一切
      期限及分期償還之利益，其債務視同全部到期。
（四）詎被告自94年4月21日起即未依約攤還本息，依兩造簽訂
      之上開契約約定，被告即已喪失期限及分期償還之利益，
      欠款視為全部到期，總計被告尚積欠原告515919元（含信
      用卡帳款92,545元、代償金額208,825元及簡易通信貸款
      214,549元）之本金，及主文第1項所示之利息及違約金未
      清償，為此，爰依信用卡契約及消費借貸之法律關係請求
      被告給付積欠原告之上開金額等語。並聲明如主文第1項
      所示。
三、被告則以：
    對原告主張之上開事實均不爭執，惟目前無力償還等語置辯
    。並聲明：駁回原告之訴。
四、原告主張之上開事實，業據其提出信用卡消費帳款債權明細
    報表、債權明細表、信用卡申請書、約定條款、代償卡申請
    書、簡易通信貸款申請書、歷史帳單彙總查詢等各1件為證
    ，並為被告所不爭執，自足認定屬實。
五、按，持卡人依其與發卡機構所訂立之信用卡使用契約，取得
    使用信用卡向特約商店簽帳消費之資格，並對發卡機構承諾
    償付帳款，而發卡機構則負有代持卡人結帳，清償簽帳款項
    之義務，此種持卡人委託發卡機構付款之約定，具有委任契
    約之性質；倘持卡人使用預借現金功能，或選擇以循環信用
    方式繳款，就當期應償付之帳款僅繳付最低應繳金額，其餘
    應付款項由發卡機構先行墊付，持卡人則依約定給付循環利
    息者，又具有消費借貨契約之性質，故持卡人對於銀行所支
    出之必要費用，或所為借貸之金額，依委任契約或消費借貸
    契約等規定均有清償之責，有最高法院89年度台上字第1628
    號判決之意旨可資參照。次按，「稱消費借貸者，謂當事人
    一方移轉金錢或其他代替物之所有權於他方，而約定他方以
    種類品質、數量相同之物返還之契約。」；「借用人應於約
    定期限內，返還與借用物種類、品質、數量相同之物。」；
    「遲延之債務，以支付金錢為標的者，債權人得請求依法定
    利率計算之遲延利息，但約定利率較高者，仍從其約定利率
    。」；「當事人得約定債務人於債務不履行時，應支付違約
    金」，民法第474條第1項、第478條前段、第233條第1項、
    第250條第1項分別定有明文。被告向原告借款，並持用原告
    核發之上開信用卡消費及由原告代償被告積欠訴外人慶豐商
    業銀行之信用卡欠款，共積欠原告上述之金額、利息及違約
    金未清償之事實，足認屬實，業見前述。從而，原告依信用
    卡契約及消費借貸之法律關係，請求被告給付如主文第1項
    所示之金額、利息及違約金，為有理由，應予准許。
六、據上論結：本件原告之訴為有理由，依民事訴訟法第78條，
    判決如主文。
中　　華　　民　　國　　94　　年　　6 　　月　　9 　　日
                  民事鳳山分庭法　官　郭文通
正本係照原本作成。
如對本判決上訴，須於判決送達後20日內向本院提出上訴狀。
中　　華　　民　　國　　94　　年　　6 　　月　　9 　　日
                                書記官　李崑良
